---
title: "Compresión de imágenes y vídeos usando wavelets"
subtitle: "Análisis de Señales. Máster en Ciencia de Datos - UV"
author: "Juan Alcaraz, Adrián Carrasco, Fabián Calvo, Javier Herrero y Clara Montalvá"
date: "Curso 2025-2026"
output:
  pdf_document:
    toc: true
    toc_depth: 3
    number_sections: true
  html_document:
    echo: true
    number_sections: true
    theme: lumen
    toc: true
  bookdown::html_document2:
    echo: true
    number_sections: true
    theme: spacelab
    toc: true
    figure_caption: "Figura"
    table_caption: "Tabla"
  html_notebook:
    echo: true
    number_sections: true
    toc: true
  bookdown::pdf_document2:
    toc: true
    toc_depth: 3
    number_sections: true
    figure_caption: "Figura" # Referencias en castellano
    table_caption: "Tabla"
always_allow_html: true
params:
  lang: spanish
lang: "`r switch(params$lang, ES = 'es-ES', EN = 'en-US')`"
language:
  label:
    fig: 'Figura '
    tab: 'Tabla '
    eq: 'Ecuación '
    thm: 'Teorema '
    lem: 'Lema '
    def: 'Definición '
    cor: 'Corolario '
    prp: 'Proposición '
    exm: 'Ejemplo '
    exr: 'Ejercicio '
    proof: 'Demostración. '
    remark: 'Nota: '
    solution: 'Solución. '
bibliography: referencias.bib
csl: ieee.csl
---

<style>
body {
text-align: justify}
</style>

```{r setup, include=FALSE}
knitr::opts_chunk$set(echo = FALSE, warning = FALSE)

if (!require("pacman")) install.packages("pacman")

pacman::p_load(imager,  gsignal, wavethresh, magick, av, wavelets, tuneR, RColorBrewer, waveslim, tictoc, kableExtra)
```

# Introducción

En la era de la información en la que vivimos, la capacidad de almacenar y compartir archivos multimedia de forma eficiente es una necesidad fundamental. Debido al gran tamaño de las imágenes y vídeos actuales, es imprescindible utilizar técnicas de compresión que reduzcan el peso de los archivos sin que la pérdida de calidad sea demasiado evidente para el usuario.

Históricamente, el método de compresión más utilizado ha sido el de la Transformada de Coseno Discreta (DCT), que es la base del formato JPEG. Aunque este método es eficaz, suele generar distorsiones visuales cuando se busca una compresión muy alta. Como alternativa, surgió la Transformada de Wavelet Discreta (DWT), que analiza la información en diferentes niveles de detalle y permite una reconstrucción más limpia.

# Revisión bibliográfica

Comenzaremos haciendo una pequeña mención a la base teórica sobre la que se sustenta todo el trabajo realizado, el análisis de Fourier. Históricamente, este ha sido de una utilidad insólita en lo que se refiere a la ciencia en general y al análisis de señales en particular, siendo las wavelets la evolución natural de la transformada de Fourier.

Desde una perspectiva matemática, se vio que la transformada introducida por el matemático y físico francés podía interpretarse como una especie de producto escalar. Más concretamente, la transformada de Fourier de una función $f$, podía verse como $\mathcal{F}\{f\}(s) = \langle f, e^{isx}\rangle$, donde $\langle, \rangle$ denota un cierto producto escalar entre funciones.

Las wavelet surgieron al pensar que se podía tomar el producto escalar con otras funciones distintas, que son lo que comúnmente se llaman wavelets madre. Así, dada una wavelet madre $\psi$, la transformada wavelet de una cierta señal $f$ será $\langle f, \psi(\frac{t-a}{b})\rangle$.

Como se ha visto en numerosas ocasiones las wavelets permiten hacer un análisis en el dominio de frecuencias de las señales, obteniendo resultados realmente impresionantes, además de tener cantidad de aplicaciones muy diversas. Para este trabajo, como se ha mencionado anteriormente, se usarán para la compresión de imágenes y vídeos.

La compresión de imágenes se fundamenta en la premisa de que los archivos digitales de las imágenes contienen una cantidad importante de datos que no necesariamente aportan información relevante. Como se establece en el libro “Digital Image Processing” de González y Woods (2018) [@gonzalez2018], los datos son el medio a través del cual se transporta la información y la cantidad de datos utilizados usualmente excede la cantidad de información real contenida, siendo este exceso comúnmente conococido como redundancia.

El objetivo central de los algoritmos de compresión utilizados en este proyecto es la reducción de dicha redundancia. Según la literatura de González y Woods [@gonzalez2018], existen dos tipos distintos de redundancia, ambos muy importantes para el funcionamiento de las transformadas DCT y Wavelets.

- Redundancia Interpixel: Es una redundancia estadística, y surge debido a las correlaciones existentes entre píxeles vecinos. Implica que el valor de un píxel puede predecirse bien a partir de píxeles vecinos.

- Redundancia Psicovisual: Es una redundancia asociada a la percepción que tiene el humano de las imágenes. No toda la información visual que contiene una imagen es percibida con la misma importancia. Es por ello que en la compresión con pérdida se puede eliminar redundancia en una imagen y que para el ojo humano el cambio en la imagen sea imperceptible.

Históricamente la compresión de imágenes ha dependido de transformadas ortogonales para concentrar la energía de la señal en pocos coeficientes. El estándar se ha basado en la Transformada de Coseno Discreta (DCT), por su capacidad de compactación y debido a que el costo computacional no es muy alto. Este método divide la imagen en bloques de 8x8 píxeles y procesa cada uno de estos bloques.

La investigación ha llevado a distintas alternativas a la DCT, una de ellas la Transformada Discreta de Wavelet (DWT), que utiliza wavelets localizadas tanto en tiempo como en frecuencia. Esto permite la descomposición de la imagen en bandas de aproximación y detalles a distintas escalas.

Otra alternativa, son los algoritmos "Embedded Zerotree Wavelet" (EZW) y “Set Partitioning in Hierarchical Trees”  (SPIHT) que, a diferencia de los métodos tradicionales que tratan los coeficientes de manera aislada, organizan los coeficientes en árboles de orientación espacial y clasifican los coeficientes por magnitud, transmitiendo primero los bits más significativos de los coeficientes más grandes.

Estos métodos utilizados para la compresión de imágenes se pueden utilizar también para la compresión de vídeo, entendiendo que un vídeo es una secuencia de frames que se pueden comprimir individualmente, con el añadido de que, además de la redundancia espacial y psicovisual presente en cada frame, el vídeo introduce también la redundancia temporal. Como explican Sullivan y Wiegand (2005) [@sullivan2005] en su revisión sobre los estándares de vídeo, los cuadros adyacentes en una secuencia de vídeo suelen exhibir una alta correlación, ya que el movimiento entre un instante y el siguiente suele ser suave.

# Objetivos

El objetivo de este proyecto es evaluar y comparar la eficacia de los algoritmos de compresión DWT (Discrete Wavelet Transform), DCT (Discrete Cosine Transform), EZW (Embedded Zerotree Wavelet) y SPIHT (Set Partitioning in Hierarchical Trees) aplicados a imágenes y a vídeos.

Para las imágenes, seleccionaremos cinco imágenes con características diversas. Esta selección nos permitirá observar cómo cada algoritmo gestiona conceptos como la entropía, la retención de nitidez y el ruido.

Para la aplicación a la compresión de vídeos, necesitaremos comprimir también el audio. Para ello, exploraremos el dominio wavelet mediante el mejor valor umbral de energía, analizando la redundancia de la señal a través de la entropía de Shannon. Esto nos permitirá comprender la relación entre la concentración de energía de una señal y su capacidad para ser comprimida.

Para la evaluación de los diferentes algoritmos haremos un análisis de métricas de error como el MSE (Mean Squared Error) y el PSNR (Peak Signal-to-Noise Ratio), el SSIM (Structural similarity index measure) o el CR (Compression Rate). Trataremos de determinar qué método ofrece el mayor  equilibrio entre la reducción del peso de la imagen y la mejor reconstrucción visual posible de la misma, buscando entender el motivo por el que las wavelets se han convertido en la base de estándares actuales como el JPEG 2000.

# Descripción de los datos

Para evaluar la eficacia de los algoritmos de compresión, hemos seleccionado un conjunto de cuatro imágenes propias y una imagen de la librería `imager` de R con características visuales y tamaños distintos, lo que nos permitirá observar cómo responden los diferentes métodos de compresión y sus parámetros ante diferentes niveles de entropía, detalle y dimensiones de los datos.

La primera fotografía escogida es de un acantilado, que al ser dominada por el azul del mar y el cielo, cuenta con grandes zonas de color uniforme. Esto nos permite evaluar la eficiencia de la compresión en imágenes con "poca información" aparente o redundancia, donde los algoritmos deberían optimizar mejor el peso del archivo.

La segunda imagen contiene una gran variedad de colores y tonos a lo largo de toda la imagen, ya que se trata de una fotografía a distintas flores. Al contrario que la anterior, esta imagen sirve para probar cómo los algoritmos gestionan la retención del color y la nitidez en zonas con mucha información visual y cambios de color constantes.

La tercera fotografía se trata de una imagen nocturna de una avenida, utilizada para analizar qué ocurre en condiciones de poca luz. En estas imágenes suele aparecer ruido digital y sombras, lo que supone un reto donde la pérdida de información suele ser más evidente tras aplicar los procesos de compresión.

La cuarta imagen, se escogió una imagen generada mediante Inteligencia Artificial recreando a los cinco miembros del grupo al estilo del Estudio Ghibli. Al no estar capturada por una cámara real, sino generada digitalmente, posee bordes definidos y colores planos que nos sirven para comparar cómo se comporta la compresión en creación digital.

Por último, utilizaremos la imagen `boats` de la librería `imager`, cuyas dimensiones son bastante más pequeñas que las de las otras cuatro. Esto nos permitirá aplicarle el algoritmo SPIHT, ya que para las otras imágenes el tiempo de computación y el espacio en memoria necesario para almacenar las variables internas que se crean es demasiado elevado.

```{r}
# Cargamos inicialmente todas las imágenes y las guardamos desde R, para que las
# métricas basadas en el tamaño de los archivos sean consistentes
ruta_acantilado<-"im_2/acantilado.jpg"
ruta_flores<-"im_2/flores.jpg"
ruta_noche<-"im_2/noche.jpg"
ruta_dibujo<-"im_2/dibujo.png"
ruta_barcos<-"im_2/barcos.png"

# acantilado<-load.image(ruta_acantilado)
# flores<-load.image(ruta_flores)
# noche<-load.image(ruta_noche)
# dibujo<-load.image(ruta_dibujo)
# barcos<-load.image(ruta_barcos)
# 
# save.image(acantilado, ruta_acantilado, quality = 1)
# save.image(flores, ruta_flores, quality = 1)
# save.image(noche, ruta_noche, quality = 1)
# save.image(dibujo, ruta_dibujo, quality = 1)
# save.image(barcos, ruta_barcos, quality = 1)
```

```{r}
# Volvemos a cargar las imágenes
acantilado<-load.image(ruta_acantilado)
flores<-load.image(ruta_flores)
noche<-load.image(ruta_noche)
dibujo<-load.image(ruta_dibujo)
barcos<-load.image(ruta_barcos)
```

```{r, fig.align='center'}
layout(matrix(c(1, 1, 1, 2, 2, 0, 3, 3, 4, 4, 5, 5), nrow = 2, byrow = TRUE))
par(mar = c(0.25, 0.25, 1.5, 0.25))

plot(acantilado, axes=F, main="Acantilado") 
plot(flores, axes=F, main="Flores")     
plot(noche, axes=F, main="Noche")      
plot(dibujo, axes=F, main="Dibujo")
plot(barcos, axes=F, main="Barcos")
```


Para el estudio de la compresión de vídeo se ha utilizado un úncio vídeo elaborado por nosotros. Al vídeo se le ha añadido música de fondo con el objetivo de enriquecer el contenido de audio. Tiene una duración total de 7 segundos y fue grabado a una tasa de 30 fotogramas por segundo. El archivo de vídeo puede consultarse en el siguiente enlace: https://github.com/JuanAlcarazAED/Trabajo_AS/blob/main/data/video.mp4.

# Metodología

Recordemos, en primer lugar, que las wavelets son funciones matemáticas que permiten descomponer una señal en sus componentes de frecuencia a diferentes escalas, proporcionando una representación conjunta en el dominio del tiempo y la frecuencia.

Debido a que una señal (o función) se puede representar en términos de los coeficientes de una expansión en wavelets, las operaciones de datos se pueden realizar usando solo los coeficientes wavelet correspondientes. Esto permite que, eligiendo las wavelets mejor adaptadas a los datos o truncando los coeficientes debajo de un cierto umbral, los datos se puedan representar con un número reducido de estos coeficientes.

Las wavelets son, por tanto, muy útiles en el campo de la compresión de datos y de la reducción de ruido.

```{r}
source("compresion_IDWT.R")
source("compresion_DCT.R")
source("compresion_DCT_opt.R")
source("metricas.R")
source("funciones_audio.R")
source("Codificacion_SPIHT_funcional.R")
source("compresion_SPIHT.R")
```

## Bases para comprender la compresión de imágenes

### Contexto inicial: codificador y decodificador

Todos los métodos de compresión siguen una forma común de trabajar. La idea sobre la que se sustentan estos métodos consiste en tomar la transformada wavelet de una imagen y mediante un método u otro transformar esa matriz de coeficientes wavelet (o una parte de ella) en una cadena de _bits_, que generalmente se llama _bitstream_. Esta tarea de codificar parte de la información de la matriz en el _bitstream_ y la hace un codificador.

Será el _bitstream_ lo que se enviará y/o se almacenará, según el uso que le queramos dar. La razón de esta transformación es doble, primero es lo que permite transmitir la información por un canal binario (en la realidad los ordenadores solo puede transmitir _bits_) y además esta cadena ocupa, en general, menos espacio en memoria (o al menos ese es el objetivo de los algoritmos de compresión).

Sin embargo, cuando el destinatario del mensaje, en el caso de que enviemos la imagen, o cuando se quiera acceder a la imagen tras un tiempo, en el caso de ser almacenada, se necesita realizar el proceso inverso al que hizo el codificador, para así recuperar la imagen a partir del _bitstream_. Este proceso lo realiza el llamado decodificador, que juega un papel tan importante como el codificador, pues sin él no se podría recuperar la información una vez codificada. 

Cada uno de los siguientes algoritmos tiene una forma distinta de codificar la información de los coeficientes wavelet.

## Compresión IDWT

La IDWT (Inverse Discrete Wavelet Transform) es el proceso matemático y algorítmico utilizado para recuperar la señal original x[n] a partir de sus coeficientes wavelet (coeficientes de aproximación y detalle) previamente calculados mediante la DWT. 
Mientras que la DWT descompone la señal en diferentes niveles de resolución, la IDWT realiza el camino inverso, reconstruye la señal sumando las contribuciones de las distintas escalas.

El proceso de reconstrucción se basa en iteraciones que invierten el Algoritmo de Mallat:

1. Proceso Iterativo: La reconstrucción comienza desde el nivel más bajo de resolución, que corresponde a las frecuencias más bajas y avanza nivel por nivel hacia arriba.

2. Combinación de Coeficientes: En cada nivel, la señal se reconstruye combinando los coeficientes de aproximación y los coeficientes de detalle del nivel siguiente.

3. Filtrado y Desplazamiento: Matemáticamente, esto implica aplicar filtros de reconstrucción y operaciones de desplazamiento sobre los coeficientes. 

En imágenes, la IDWT combina los coeficientes verticales, horizontales y diagonales procesados para recuperar la imagen visualizable. Si se han alterado los coeficientes (por ejemplo, para comprimir), la imagen reconstruida tendrá diferencias respecto a la original.

```{r}
tic()
acantilado_IDWT <- compresion_IDWT(ruta_acantilado)
time <- toc(quiet = TRUE)
acantilado_IDWT_time <- as.numeric(time$toc - time$tic)
```

```{r}
tic()
flores_IDWT <- compresion_IDWT(ruta_flores)
time <- toc(quiet = TRUE)
flores_IDWT_time <- as.numeric(time$toc - time$tic)
```

```{r}
tic()
noche_IDWT <- compresion_IDWT(ruta_noche)
time <- toc(quiet = TRUE)
noche_IDWT_time <- as.numeric(time$toc - time$tic)
```

```{r}
tic()
dibujo_IDWT <- compresion_IDWT(ruta_dibujo)
time <- toc(quiet = TRUE)
dibujo_IDWT_time <- as.numeric(time$toc - time$tic)
```

```{r}
tic()
barcos_IDWT <- compresion_IDWT(ruta_barcos)
time <- toc(quiet = TRUE)
barcos_IDWT_time <- as.numeric(time$toc - time$tic)
```

## Compresión DCT

La DCT es una operación matemática relacionada con la Transformada de Fourier, pero trabaja solo con números reales (cosenos). Su función principal no es comprimir por sí misma, sino traducir la información de la imagen. Pasa de píxeles de colores (dominio espacial) a frecuencias (dominio de la frecuencia) [@perales_dct].

Esto se realiza porque el ojo humano es muy sensible a las frecuencias bajas (cambios suaves de color) pero muy poco sensible a las frecuencias altas (detalles finos o ruido). Al separar estas frecuencias, podemos eliminar las que el ojo no ve bien sin que se note demasiado.

Con este método la imagen se divide en bloques de 8x8 píxeles. Al aplicar la fórmula matemática a cada bloque, se obtiene una matriz de frecuencias donde:

  •	Esquina superior izquierda (Componente DC): Contiene la información más importante (el color promedio del bloque).
  
  •	Esquina inferior derecha (Componentes AC): Contienen las frecuencias altas (detalles finos). Aquí es donde se acumulan valores pequeños o prescindibles.
  
Dicha matriz de frecuencias se divide por una "Matriz de Cuantización" predefinida (Q).

  •	El objetivo es que los valores de las frecuencias altas (los detalles que el ojo casi no ve) se conviertan en ceros o números muy bajos al dividirse por números grandes.
  
  •	Es el único paso donde realmente se pierde información irrecuperable.
  
  •	La "Calidad" del JPG (ej. 50% vs 80%) depende de qué tan agresiva sea esta matriz.

Finalmente, se aplica el algoritmo de Huffman. Se asignan códigos binarios muy cortos a los valores que se repiten mucho y códigos más largos a los poco frecuentes. Esto comprime aún más el archivo final sin perder datos adicionales.

```{r}
tic()
acantilado_DCT<-compresion_DCT_opt(ruta_acantilado)
time <- toc(quiet = TRUE)
acantilado_DCT_time <- as.numeric(time$toc - time$tic)
```

```{r}
tic()
flores_DCT<-compresion_DCT_opt(ruta_flores)
time <- toc(quiet = TRUE)
flores_DCT_time <- as.numeric(time$toc - time$tic)
```

```{r}
tic()
noche_DCT <- compresion_DCT_opt(ruta_noche)
time <- toc(quiet = TRUE)
noche_DCT_time <- as.numeric(time$toc - time$tic)
```

```{r}
tic()
dibujo_DCT <- compresion_DCT_opt(ruta_dibujo)
time <- toc(quiet = TRUE)
dibujo_DCT_time <- as.numeric(time$toc - time$tic)
```

```{r}
tic()
barcos_DCT<-compresion_DCT_opt(ruta_barcos)
time <- toc(quiet = TRUE)
barcos_DCT_time <- as.numeric(time$toc - time$tic)
```

## Compresión EZW y SPIHT

A parte de los algoritmos ya mencionados, los cuales son los más conocidos, para dar una visión algo más amplia del campo de la compresión de imágenes y de las herramientas disponibles, hemos decidido incluir dos algoritmos más que también se basan en la transformada wavelet.

Estos dos algoritmos llamados EZW (_Embedded Zerotree Wavelet_) y SPIHT (_Set Partitioning in Hierachical Trees_) tienen la misma idea base, tomar la transformada wavelet de una imagen y hacer una selección de los coeficientes más importantes y aproximar su valor.

Dado que el funcionamiento detallado de los dos algoritmos es muy extenso, haremos aquí un pequeño resumen del mismo y de sus ideas principales.

### Funcionamiento básico de los algoritmos

Los dos algoritmos tienen un funcionamiento base muy similar, se recorren las posiciones de la matriz de coeficientes wavelet en busca de los coeficientes con más información o los más importantes.

Se hace un bucle y cada iteración tiene dos fases, la primera es el llamado paso dominante que resumidamente trata de encontrar los coeficientes wavelet que son significativos, si un coeficiente es significativo o no se decide en función de si es mayor o menor que una cierta cota $T$; luego está el paso subordinado que trata de aproximar el valor de los coeficientes que se han señalado como significativos en el paso dominante anterior.

Después de cada iteración se reduce a la mitad la cota usada para medir la significancia y se repite el proceso con la nueva cota. El algoritmo finaliza cuando la cota toma un valor menor o igual a $1$.

Sin dar muchos detalles, la forma en la que se organizan los algoritmos se basa en darle una estructura de árbol a la matriz de coeficientes, se establece que el coeficiente en la posición $(i,j)$ tiene hijos, que son $(2i, 2j)$, $(2i+1, 2j)$, $(2i, 2j+1)$ y $(2i+1, 2j+1)$. Con este convenio se forma una estructura que permite analizar los coeficientes, pues en general si el coeficiente padre no es significativo, lo hijos es muy probable que no lo sean, aunque no siempre es cierto, esto se puede aprovechar para analizar todos los coeficientes de forma eficaz.

La diferencia principal entre ambos algoritmos es la forma en la que recorren la matriz de coeficientes, en ambos casos se aprovecha la estructura de árbol explicada pero en EZW se recorre la matriz siguiendo un orden de barrido específico para no analizar nunca un coeficiente hijo antes que su padre, se sigue un barrido parecido a un _zigzag_; en SPIHT, que es una versión más refinada de EZW, se tienen tres listas LIS, LIP y LSP las cuales contienen índices de los coeficientes y siguiendo ciertas directrices se recorren las listas y se traspasan elementos de unas a otras o se añaden nuevos elementos en función de si los coeficientes son significativos o no.

Una explicación más detallada de ambos algoritmos se puede encontrar en el repositorio del proyecto, en el archivo `Explicacion_Algoritmos_EZW_SPIHT.rmd`. Para entender el funcionamiento nos hemos informado en el libro la referencia [@raoKRetall2001].

También se ha implementado una versión rudimentaria del algoritmo SPIHT, no se ha implementado EZW por falta de tiempo y porque SPIHT es claramente mejor. Hemos elegido implementarlo nosotros mismos porque no hemos conseguido encontrar ninguna librería de R que ya lo implemente. Si bien es cierto que encontramos una librería de Python que podríamos haber llamado desde R, esta era muy compleja de usar y además era necesario tener nociones del lenguaje de programación Rust, lenguaje que el autor de la librería mencionada emplea para la implementación del método, y que no es nada sencillo.

Enlace al repositorio donde se encuentra la librería mencionada: [aquí](https://github.com/theAdamColton/spiht.git)

### Resultados obtenidos y posibles mejoras

Sobre el desempeño de la implementación realizada se puede ver con detalle en el archivo `Pruebas_SPIHT.Rmd`, pero en resumen se observa que el algoritmo agota todas las iteraciones posibles que puede hacer, por tanto, en teoría la imagen se ha comprimido completamente y el decodificador debería obtener una imagen muy parecida a la original. Sin embargo nada más lejos de la realidad la imagen que se obtiene es de una calidad nefasta.

Tras revisar numerosas veces el algoritmo llegamos a la conclusión de que no se trata de un fallo en el código, y hay una gran cantidad de factores que pueden causar los pobres resultados obtenidos, entre los cuales destacamos:

- La aproximación de los coeficientes wavelet hecha en el paso subordinado. En el algoritmo no se codifican los valores reales de los coeficientes wavelet si no una aproximación que en algunos casos pensamos puede ser muy burda y es la causa de los malos resultados.

- La wavelet madre usada no es la adecuada, puede ser que usando alguna wavelet específica los resultados mejoren. En nuestro caso tras hacer pruebas con las wavelets de `haar`, `d8` y `d4` no se han obtenido resultados de mejor calidad.

- El rango de coeficientes wavelet de la imagen escogida es desafortunadamente bajo. Es posible que los coeficientes wavelet para la imagen estén repartidos en un rango de valores muy pequeños y eso cause una mala aproximación. Una posible solución sería multiplicar por una constante, lo cual produciría como efecto secundario un aumento en el tiempo de ejecución, sin embargo se han hecho pruebas y los resultados a penas mejoran.

Es posible que con más tiempo y usando herramientas más avanzadas se podría hacer una mejor implementación del algoritmo, consiguiendo mayor precisión y rapidez, sin embargo no disponemos de ese tiempo.

```{r}
obtener_potencia_4 <- function(x) {
  return(4^round(log(x,4)))
}

resize_SPIHT <- function(img){
  nuevo_tamaño <- obtener_potencia_4(max(width(img), height(img)))
  img <- resize(img, size_x = nuevo_tamaño, size_y = nuevo_tamaño)
}
```

```{r, results = FALSE}
compresion_SPIHT <- function(ruta_imagen, ruta_imagen_comp = "data_comp", J = 8, wf = "haar", max_bits = NULL, max_iter = 500){

  # Cargar la imagen, redimensionarla y separarla en canales

  img <- load.image(ruta_imagen)

  ancho <- width(img)
  alto <- height(img)

  img_re4 <- resize_SPIHT(img)

  canales <- imsplit(img_re4, "c")

  procesar_canal <- function(canal) {
    # matriz <- as.matrix(canal)

    # Transformada wavelet 2D

    dwt_obj <- dwt.2d(canal, wf = wf, J = J)
    # J: niveles de descomposición
    # wf: wavelet

    # Ensamblar matriz wavelet completa

    W <- Ensamblar(dwt_obj)

    # Codificar con SPIHT

    bitstream <- SPIHT_Codificar(W, max_bits = max_bits, max_iter = max_iter)

    # Tamaño en memoria del bitstream

    tamanno_bytes <- object.size(bitstream)
    tamanno_kb <- as.numeric(tamanno_bytes) / 1024
    cat("Tamaño del bitstream:", tamanno_kb, "KB\n")

    # Decodificar SPIHT

    n_inicial <- floor(log2(max(abs(W))))
    W_rec <- SPIHT_Decodificar(bitstream, size = nrow(W), n_inicial = n_inicial)

    # Desensamblar matriz wavelet reconstruida

    dwt_rec <- Desensamblar(W_rec)

    # Reconstruir imagen con IDWT

    attributes(dwt_rec) <- attributes(dwt_obj)
    dwt_rec$LH8 <- as.matrix(dwt_rec$LH8)
    dwt_rec$HL8 <- as.matrix(dwt_rec$HL8)
    dwt_rec$HH8 <- as.matrix(dwt_rec$HH8)
    dwt_rec$LL8 <- as.matrix(dwt_rec$LL8)

    img_rec <- idwt.2d(dwt_rec)

    img_recuperada <- as.cimg(img_rec)

    # img_recuperada <- (img_recuperada + abs(img_recuperada)) / 2
    # img_recuperada <- (img_recuperada - (img_recuperada - 1) * (img_recuperada > 1))

    return(img_recuperada)
  }

  canales_comprimidos <- lapply(canales, procesar_canal)
  img_final <- imappend(canales_comprimidos, axis = "c")

  img_final <- resize(img_final, size_x = ancho, size_y = alto)

  nombre_archivo <- tools::file_path_sans_ext(basename(ruta_imagen))

  ruta_salida <- file.path(ruta_imagen_comp, paste0(nombre_archivo, "_SPIHT.png"))

  save.image(img_final, ruta_salida, quality = 1)

  return(img_final)
}
```

```{r, results='hide'}
tic()
barcos_SPIHT <- compresion_SPIHT(ruta_barcos, max_iter = 500)
time <- toc(quiet = TRUE)
barcos_SPIHT_time <- as.numeric(time$toc - time$tic)
```

## Compresión de vídeo

```{r}
# Separar imagen y audio del vídeo para la compresión separada (funciones_auido.R)
sep_audio_video()

```

Para abordar la compresión del vídeo, separaremos sus imágenes o fotogramas (frames) del audio y realizaremos las compresiones de ambas partes por separado.

### Compresión de imagen

Para la compresión de los fotogramas, le aplicaremos el algoritmo DCT a cada uno de ellos.

```{r}
# Comprimimos los frames del video con cada algoritmo
# frames_orig <- list.files(path = "data/frames", full.names = TRUE, recursive = FALSE)
# 
# for (frame in frames_orig){
#   compresion_DCT_opt(frame, "data_comp/frames_comp")
# }
```

### Compresión de audio

La compresión del audio se va a realizar en el dominio wavelet mediante el umbralado selectivo de la energía de los coeficientes, aplicándose exclusivamente sobre las componentes de detalle. Esta elección se debe a que los coeficientes de detalle presentan una mayor dispersión energética. El planteamiento se centra en estudiar la redundancia de la señal, utilizando la entropía de Shannon calculada a partir de la distribución de energías de la señal umbralizada [@mallat2009]. Se busca un equilibrio entre maximizar la redundancia y la compresión del archivo sin perder información relevante.

La compresión se realiza mediante un umbralado global basado en la energía acumulada de los coeficientes wavelet. Sea $c_i$ con $i=1,...N$ el conjunto de coeficientes de la señal. La energía asociada a cada coeficiente es $E_i=|c_i|^2$. En primer lugar, los coeficientes se ordenan de mayor a menor energía $|c_1|^2\geq |c_2|^2 \geq ... \geq |c_N|^2$ con el objetivo de indentificar la contribución relativa a la señal. La energía total se define como $E_{total}=\sum_{i=1}^N |c_i|^2$ y la energía acumulada $E_{cap}(k)=\sum^k_{i=1} E_{(i)}$ donde $E_{(i)}$ es la energía del i-éseimo coeficiente en el orden descendente.

Dado un parámetro $\lambda \in [0,1]$, que representa la fracción de energía total que se desea eliminar, se anulan todos aquellos coeficientes cuya energía acumulada verifique $E_{cap}(k) \leq \lambda E_{total}$.

La frecuencia de muestreo del audio es de 44100 Hz, dado que cada nivel de descomposición divide el espectro a la mitad, elegir 6 niveles es razonable ya que se llega a cubrir las frecuencias medias y bajas donde se concentra energías. 

```{r}
audio <- readWave("data/audio.wav")
n.levels <- 6
```

El audio a estudiar está en estéreo, la amplitud del audio para ambos canales se puede observar en la siguiente figura.

```{r,dev="png", dpi=300, fig.width=10, fig.height=4}

N <- length(audio@left)
freq <- audio@samp.rate
tiempo <- (0:(N-1)) / freq


par(mfrow = c(1, 2), mar = c(4, 4, 2, 1)) 


plot(tiempo, audio@left, type = "l",
     main = "Canal Izquierdo",
     xlab = "Tiempo (segundos)", ylab = "Amplitud")


plot(tiempo, audio@right, type = "l",
     main = "Canal Derecho",
     xlab = "Tiempo (segundos)", ylab = "")

par(mfrow = c(1, 1))
```


La compresión de una señal mediante umbralizado de energía en el dominio wavelet busca concentrar la energía de la señal en un número reducido de coeficientes, eliminando aquellos que aportan poca contribución energética. Este proceso modifica la distribución estadística de la energía, haciendo que esta se concentre en menos estados. Como consecuencia la señal resultante presenta una distribución menos uniforme, lo que conlleva a una reducción de la entropía.

Para analizar de forma cuantitativa este efecto, se estudia la entropía de Shannon asociada a la distribución de energía de los coeficientes wavelet tras haber umbralizado. La entropía se calcula a partir del histograma de energías, en el que cada bin representa un simbolo discreto. De esta forma se puede medir de manera robusta el grado de concentración energética dado por el parámetro umbral $\lambda$. Con el fin de normalizar la magnitud se introduce el concepto de redundancia definida como:

$$R(\lambda)=1-\frac{H(\lambda)}{H_{max}}$$

Donde $H(\lambda)$ es la entropía de la distribución de energía de los coeficientes wavelet tras umbralizar y $H_{max}=\log_2(N_{bins})$ con $N_{bins}$ el número de bins que se mantiene constante para todos los valores de $\lambda$. Una redundancia elevada indica que la entropía de la señal está concentrada en un número reducido de estados, lo que indica que la señal presenta una alta compresibilidad. 

Se ha seleccionado el formato `.rds` para el análisis del almacenamiento debido a su capacidad para preservar la estructura de los coeficientes wavelet, incluyendo los valores nulos generados por el umbralado. A diferencia del formato `.wav`, que almacena la señal reconstruida en el dominio temporal sin tener en cuenta la presencia de ceros. 
El porcentaje de archivo comprimido se calcula como el tamaño relativo del archivo `.rds` normalizado respecto al tamaño máximo obtenido para $\lambda=0$, correspondiene al caso sin compresión. De esta manera, esta magnitud refleja la reducción de información estructural debida al umbralado.

## Métricas de error

Para la evaluación de los resultados obtenidos tras la compresión de las diferentes imágenes utilizaremos, además de la evaluación visual subjetiva, una serie de métricas de error habituales en el campo del procesado de imágenes. Estas medidas nos permitirán valorar tanto la fidelidad en la reconstrucción de la imagen como la eficiencia computacional del proceso.

Las dos métricas más utilizadas en el contexto de compresión de imágenes y más simples son el Error Cuadrático Medio (MSE) y la Proporción Máxima de Señal a Ruido (PSNR), esta última expresada en decibelios. Ambas son métricas basadas en el error de píxeles. Un mayor PSNR indicará una mayor calidad de la imagen y un menor MSE significará, evidentemente, que hay una menor diferencia entre la imagen comprimida y la original.

Ahora bien, estas dos métricas no reflejan bien la calidad de imagen percibida por el ojo humano. Buscando encontrar una medida cuantitativa que representase esta "calidad percibida" subjetiva, Zhou Wang, Alan Bovik, Hamid Sheikh y Eero Simoncelli desarrollaron en [@wang2004] el llamado Índice de Similitud Estructural (SSIM), el cual considera la degradación de una imagen como cambios en la información estructural, no solo como errores de píxeles absolutos. Compara cambios en la luminancia, el contraste y la estructura de las imágenes.

Por otra parte, al tratarse de algoritmos de compresión, también estaremos interesados en analizar la Tasa o Ratio de Compresión (CR) y la entropía de las imágenes. La primera de estas métrica medirá la relación entre el tamaño del archivo original y el comprimido, indicando cuánto espacio en memoria hemos ganado. Por lo que respecta a la entropía, esta mide la cantidad de información contenida en la imagen, por lo que necesitaremos conocer la de la imagen original para poder realizar una comparación. Se mide en bits/píxel.

Un detalle a tener en cuenta a la hora de comparar el tamaño de las imágenes originales y las comprimidas es que los formatos en los que se guardan las imágenes en un ordenador ya realizan compresiones implícitas. Por tanto, podemos obtener resultados aparentemente contradictorios como que los archivos comprimidos ocupen más espacio que los originales (los cuales ya estaban comprimidos). Además, el simple hecho de cargar una imagen externa en R y volverla a guardar sin modificarla ya hace que cambie su espacio en memoria.

Teniendo en cuenta lo anterior, para tratar de que la métrica CR sea lo más útil y representativa posible, cargaremos inicialmente todas las imágenes en R y las volveremos a guardar directamente. De esta forma, el tamaño que tengan ya será una vez pasadas por R.

Por último, para determinar el coste computacional de cada uno de los algoritmos calcularemos el tiempo de ejecución de cada uno de ellos en segundos. 

# Resultados

## Compresión de imágenes

### Compresiones DWT y DCT

```{r}
crear_tabla_errores <- function(imagen_orig, imagen_comprimida_IDWT, imagen_comprimida_DCT, ruta_orig, ruta_comprimida_IDWT, ruta_comprimida_DCT, imagen_IDWT_time, imagen_DCT_time, titulo){
  
  entropia_orig <- entropia(imagen_orig)
  
  mse_IDWT <- MSE(imagen_orig, imagen_comprimida_IDWT)
  psnr_IDWT <- PSNR(imagen_orig, imagen_comprimida_IDWT)
  ssim_IDWT <- SSIM(imagen_orig, imagen_comprimida_IDWT)
  cr_IDWT <- CR(ruta_orig, ruta_comprimida_IDWT)
  entropia_IDWT <- entropia(imagen_comprimida_IDWT)
  time_IDWT <- imagen_IDWT_time
  
  mse_DCT <- MSE(imagen_orig, imagen_comprimida_DCT)
  psnr_DCT <- PSNR(imagen_orig, imagen_comprimida_DCT)
  ssim_DCT <- SSIM(imagen_orig, imagen_comprimida_DCT)
  cr_DCT <- CR(ruta_orig, ruta_comprimida_DCT)
  entropia_DCT <- entropia(imagen_comprimida_DCT)
  time_DCT <- imagen_DCT_time
  
  df_IDWT <- data.frame(MSE = mse_IDWT, PSNR = psnr_IDWT, SSIM = ssim_IDWT, CR = cr_IDWT, ENTROPIA = entropia_IDWT,TIEMPO = time_IDWT)
  df_DCT <- data.frame(MSE = mse_DCT, PSNR = psnr_DCT, SSIM = ssim_DCT, CR = cr_DCT, ENTROPIA = entropia_DCT, TIEMPO = time_DCT)
  
  df <- rbind(df_IDWT, df_DCT)
  
  rownames(df) <- c("IDWT", "DCT")
  
  knitr::kable(df, 
      caption = titulo,
      align = "c",
      booktabs = TRUE,
      col.names = c("MSE", "PSNR (dB)", "SSIM", "CR", "Entropía (bits/píxel)", "Tiempo (s)"),
      digits = c(4, 2, 4, 3, 2, 2)) %>%
    kable_styling(
    position = "center",
    full_width = FALSE,
    bootstrap_options = c("striped", "hover")
  ) %>%
  column_spec(1, bold = TRUE) %>%
  footnote(
    general = paste("Nota: La entropía de la imagen original es de", 
                    round(entropia_orig, 2), "bits/píxel."),
    general_title = ""
  )
}
```

```{r, fig.width=8, fig.height=4.8, fig.align='center', out.width='100%'}
par(mfrow = c(1, 3), mar = c(1, 1, 2, 1))

plot(acantilado, axes = FALSE)
title(main = "Imagen acantilado", line = -3.5)

plot(acantilado_IDWT, axes = FALSE)
title(main = "Compresión IDWT", line = -3.5)

plot(acantilado_DCT, axes = FALSE)
title(main = "Compresión DCT", line = -3.5)
```

A simple vista se observa como la compresión IDWT hace que la imagen sea más borrosa y la de DCT que aparezca ruido. Si calculamos las métricas de error para ambas compresiones, obtenemos la siguiente tabla.

```{r}
crear_tabla_errores(acantilado, acantilado_IDWT, acantilado_DCT, ruta_acantilado, "data_comp/acantilado_IDWT.jpg", "data_comp/acantilado_DCT.jpg", acantilado_IDWT_time, acantilado_DCT_time, "Compresión acantilado")
```

```{r, fig.width=8, fig.height=3.25, fig.align='center', out.width='100%'}
par(mfrow = c(1, 3), mar = c(1, 1, 2, 1))

plot(flores, axes = FALSE)
title(main = "Imagen flores", line = -3)

plot(flores_IDWT, axes = FALSE)
title(main = "Compresión IDWT", line = -3)

plot(flores_DCT, axes = FALSE)
title(main = "Compresión DCT", line = -3)
```

```{r}
crear_tabla_errores(flores, flores_IDWT, flores_DCT, ruta_flores, "data_comp/flores_IDWT.jpg", "data_comp/flores_DCT.jpg", flores_IDWT_time, flores_DCT_time, "Compresión flores")
```

```{r, fig.width=8, fig.height=4.5, fig.align='center', out.width='100%'}
par(mfrow = c(1, 3), mar = c(1, 1, 2, 1))

plot(noche, axes = FALSE)
title(main = "Imagen noche", line = 0.75)

plot(noche_IDWT, axes = FALSE)
title(main = "Compresión IDWT", line = 0.75)

plot(noche_DCT, axes = FALSE)
title(main = "Compresión DCT", line = 0.75)
```

De nuevo observamos el mismo efecto que para la imagen del acantilado.

```{r}
crear_tabla_errores(noche, noche_IDWT, noche_DCT, ruta_noche, "data_comp/noche_IDWT.jpg", "data_comp/noche_DCT.jpg", noche_IDWT_time, noche_DCT_time, "Compresión noche")
```

```{r, fig.width=8, fig.height=4.5, fig.align='center', out.width='100%'}
par(mfrow = c(1, 3), mar = c(1, 1, 2, 1))

plot(dibujo, axes = FALSE)
title(main = "Imagen dibujo", line = -1)

plot(dibujo_IDWT, axes = FALSE)
title(main = "Compresión IDWT", line = -1)

plot(dibujo_DCT, axes = FALSE)
title(main = "Compresión DCT", line = -1)
```

```{r}
crear_tabla_errores(dibujo, dibujo_IDWT, dibujo_DCT, ruta_dibujo, "data_comp/dibujo_IDWT.jpg", "data_comp/dibujo_DCT.jpg", dibujo_IDWT_time, dibujo_DCT_time, "Compresión dibujo")
```

```{r, fig.width=8, fig.height=4.5, fig.align='center', out.width='100%'}
par(mfrow = c(1, 3), mar = c(1, 1, 2, 1))

plot(barcos, axes = FALSE)
title(main = "Imagen barcos", line = -1)

plot(barcos_IDWT, axes = FALSE)
title(main = "Compresión IDWT", line = -1)

plot(barcos_DCT, axes = FALSE)
title(main = "Compresión DCT", line = -1)
```

```{r}
crear_tabla_errores(barcos, barcos_IDWT, barcos_DCT, ruta_barcos, "data_comp/barcos_IDWT.jpg", "data_comp/barcos_DCT.jpg", barcos_IDWT_time, barcos_DCT_time, "Compresión barcos")
```

### Compresión SPIHT

```{r, fig.width=8, fig.height=4.5, fig.align='center', out.width='100%'}
barcos_SPIHT <- load.image("data_comp/boats_SPIHT.png")

par(mfrow = c(1,2), mar = c(2,2,2,2))
plot(barcos, main = "Imagen original", axes = FALSE)
plot(barcos_SPIHT, main = "Compresión SPIHT", axes = FALSE)
```

```{r}
entropia_orig <- entropia(imagen_orig)
  
  mse_IDWT <- MSE(imagen_orig, imagen_comprimida_IDWT)
  psnr_IDWT <- PSNR(imagen_orig, imagen_comprimida_IDWT)
  ssim_IDWT <- SSIM(imagen_orig, imagen_comprimida_IDWT)
  cr_IDWT <- CR(ruta_orig, ruta_comprimida_IDWT)
  entropia_IDWT <- entropia(imagen_comprimida_IDWT)
  time_IDWT <- imagen_IDWT_time
  
  mse_DCT <- MSE(imagen_orig, imagen_comprimida_DCT)
  psnr_DCT <- PSNR(imagen_orig, imagen_comprimida_DCT)
  ssim_DCT <- SSIM(imagen_orig, imagen_comprimida_DCT)
  cr_DCT <- CR(ruta_orig, ruta_comprimida_DCT)
  entropia_DCT <- entropia(imagen_comprimida_DCT)
  time_DCT <- imagen_DCT_time
  
  df_IDWT <- data.frame(MSE = mse_IDWT, PSNR = psnr_IDWT, SSIM = ssim_IDWT, CR = cr_IDWT, ENTROPIA = entropia_IDWT,TIEMPO = time_IDWT)
  df_DCT <- data.frame(MSE = mse_DCT, PSNR = psnr_DCT, SSIM = ssim_DCT, CR = cr_DCT, ENTROPIA = entropia_DCT, TIEMPO = time_DCT)
  
  df <- rbind(df_IDWT, df_DCT)
  
  rownames(df) <- c("IDWT", "DCT")
  
  knitr::kable(df, 
      caption = titulo,
      align = "c",
      booktabs = TRUE,
      col.names = c("MSE", "PSNR (dB)", "SSIM", "CR", "Entropía (bits/píxel)", "Tiempo (s)"),
      digits = c(4, 2, 4, 3, 2, 2)) %>%
    kable_styling(
    position = "center",
    full_width = FALSE,
    bootstrap_options = c("striped", "hover")
  ) %>%
  column_spec(1, bold = TRUE) %>%
  footnote(
    general = paste("Nota: La entropía de la imagen original es de", 
                    round(entropia_orig, 2), "bits/píxel."),
    general_title = ""
  )
```


```{r}
entropia_orig <- entropia(barcos)

mse_SPIHT <- MSE(barcos, barcos_SPIHT)
psnr_SPIHT <- PSNR(barcos, barcos_SPIHT)
ssim_SPIHT <- SSIM(barcos, barcos_SPIHT)
cr_SPIHT <- CR(ruta_barcos, "data_comp/boats_SPIHT.png")
entropia_IDWT <- entropia(barcos_SPIHT)
time_IDWT <- imagen_IDWT_time

df_SPIHT <- data.frame(MSE = mse_SPIHT, PSNR = psnr_SPIHT, SSIM = ssim_SPIHT, CR = cr_SPIHT)

rownames(df_SPIHT) <- "SPIHT"

knitr::kable(df_SPIHT, 
    caption = "Compresión barcos SPIHT",
    align = "c",
    booktabs = TRUE,
    col.names = c('MSE', 'PSNR', 'SSIM', 'CR'),
    digits = c(4,2,4,3)) %>%
  kable_styling(
  position = "center",
  full_width = FALSE,
  bootstrap_options = c("striped", "hover")
) %>%
column_spec(1, bold = TRUE)
```


## Compresión de vídeo

### Compresión imagen



### Compresión del audio

Para buscar el mejor parámetro umbral se va a buscar aquel valor que tiene una alta reducción del archivo y un bajo valor de la redundancia, debido a que cuanto más se acerque a la redundancia de la señal sin comprimir menos información pierde. En la siguiente figura se representa el porcentaje de archivo comprimido frente a la redundancia de la señal wavelet. Para el cálculo de la entropía se va a utilizar un número de bins fijo a 100 por conveniencia.

```{r,fig.width=6, fig.height=4}
lambda_vals <- seq(0, 1, by = 0.1)
lambda_vals_2<-seq(0, 0.3, by = 0.1)
red_data <- redundancy_vs_lambda(
  audio,
  n.levels,
  lambda_vals = lambda_vals
)

size_data <- size_vs_lambda(
  audio     = audio,
  n.levels  = n.levels,
  lambda_vals = lambda_vals
)

plot(
  red_data$redundancy,
  size_data$size_bytes/max(size_data$size_bytes),
  type = "b", pch = 19,
  col = "darkred",
  xlab = "Redundancia",
  ylab = "Porcentaje de archivo comprimido",
  main = "Porcentaje de archivo comprimido vs redundancia"
)
text(
  red_data$redundancy[1:3],
  (size_data$size_bytes / max(size_data$size_bytes))[1:3],
  labels = paste0(expression(lambda =), lambda_vals[1:3]),
  pos = 4,
  cex = 0.75
)
grid()

```

Se observa que el valor óptimo, que logra un equilibrio entre una baja redundancia y la preservación de la información de la señal, corresponde a un umbral de $\lambda=0.1$. Por tanto, este será el valor utilizado para la compresión definitiva del audio.


```{r}
# Parámetros
lambda <- 0.1

# DWT + threshold
vals <- dwt_values(audio, n.levels, lambda)

q_left  <- vals$thr_left
q_right <- vals$thr_right

# Codificación
enc_left  <- encode_wt(q_left)
enc_right <- encode_wt(q_right)

# Guardar archivo comprimido
size_bytes <- save_compressed(
  "data_comp/audio_wavelet_comp.rds",
  left  = enc_left,
  right = enc_right,
  filter = "la8",
  n.levels = n.levels
)

#cat("Tamaño del archivo comprimido:", size_bytes/1024, "KB\n")

```

El mapa de calor de los coeficientes de detalle permite visualizar la distribución de la energía de la señal a través de las seis escalas wavelet. Las áreas en rojo representan coeficientes con valores cercanos a cero, mientras que las zonas amarillas y blancas indican la presencia de componentes de alta energía. Tras aplicar el umbral se observa una escasez estructural, especialmente en los niveles más finos $d_1$ y $d_2$. En la siguiente figura se ha representado únicamente el canal izquierdo por simplicidad, pero sería análogo con el canal derecho.

```{r,dev="png", dpi=300, fig.width=10, fig.height=4}
par(mfrow = c(1, 2))
plot_heatmap_wavelet_coef(audio,n.levels,lambda,threshold=F)
plot_heatmap_wavelet_coef(audio,n.levels,lambda,threshold=T)
par(mfrow = c(1, 1))
```

Se ha aplicado una función de expansión para compensar el submuestreo intrínseco de la DWT, donde los niveles más profundos como $d_6$ contienen menos coeficientes que los niveles finos. Permite alinear todas las escalas con la longitud original de la señal, facilitando una comparación visual directa de la energía en cada instante de tiempo.

```{r,fig.width=6, fig.height=4}
plot_energy_vs_coeff(audio,n.levels,lambda)
```

En la representación de la energía capturada frente al número de coeficientes se observa que una fracción reducida de los coeficientes wavelet es capaz de concentrar la mayor parte de la energía de la señal. De los casi $3\cdot 10^5$ coeficientes, aproximadamente $2.5 \cdot 10^4$ coeficientes son suficientes para capturar alrededor del $90\%$ de la energía total del audio.

```{r}

wt_left_rec <- decode_wt(enc_left, vals$thr_left)

wt_right_rec <- decode_wt(enc_right, vals$thr_right)

# Señal final
signal_left_rec  <- wavelets::idwt(wt_left_rec)
signal_right_rec <- wavelets::idwt(wt_right_rec)

audio_wav <- Wave(
    left = signal_left_rec,
    right = signal_right_rec,
    samp.rate = audio@samp.rate,
    bit = audio@bit
)
writeWave(audio_wav, "data_comp/audio2comp.wav")


mse_left  <- sqrt(mean((audio@left - signal_left_rec)^2)) /sqrt(mean(audio@left^2))
mse_right <- sqrt(mean((audio@right - signal_right_rec)^2))/sqrt(mean(audio@right^2))


```

Para ver el efecto de la señal comprimida se va a comprar la amplitud de la señal original (rojo) y la señal comprimida (negro). A pesar de haber eliminado solo un $10\%$ de la energía hay un efecto importante en la señal como se puede ver en la figura.

```{r,dev="png", dpi=300, fig.width=10, fig.height=4}
audio_comp <- readWave("data_comp/audio2comp.wav")


N <- length(audio_comp@left)
freq <- audio_comp@samp.rate

tiempo <- (0:(N-1)) / freq


par(mfrow = c(1, 2), mar = c(4, 4, 2, 1)) 


plot(tiempo,audio@left,type="l",col="red",main = "Canal Izquierdo",xlab = "Tiempo (segundos)", ylab = "Amplitud")
lines(tiempo, audio_comp@left, type = "l", col = "black")


plot(tiempo,audio@right,type="l",col="red",main = "Canal Derecho",xlab = "Tiempo (segundos)", ylab = "")
lines(tiempo, audio_comp@right, type = "l", col = "black")

par(mfrow = c(1, 1))
```

Para el valor de $\lambda=0.1$ el error cuadrático medio normalizado tras comprimir en el canal izquierdo es `r round(mse_left,2)` y para el canal derecho `r round(mse_right, 2)`. Esto indica una pérdida apreciable pero concentrada en coeficientes de baja energía, manteniendo una estructura perceptualmente reconocible de la señal.

```{r}
# Juntar imagen y video comprimido (funciones_audio.R)
# rebuild_video_comp()
```

# Conclusiones

En primer lugar, respecto a las métricas, la **DCT** obtuvo mejores resultados de fidelidad matemática (**PSNR** y **SSIM** más altos) en la mayoría de las imágenes probadas. Además, ambas técnicas mantuvieron un **SSIM** superior a 0.99, lo que indica que la estructura visual apenas se degrada tras la compresión.
Mediante wavelets, se logró capturar el **90% de la energía** del audio utilizando solo el **8% de los coeficientes** totales.
La imagen generada por IA fue la que mejor se comprimió, alcanzando el PSNR más alto (**49.88 dB**) debido a sus colores planos y bordes definidos.


Aunque la DCT tiene mejores métricas, la **DWT (Wavelets)** es preferible en alta compresión porque evita los "bloques" visuales y ofrece una reconstrucción más limpia. El éxito de la compresión reside en eliminar la  información que el ojo y el oído humano no perciben.


La compresión del audio en el domino wavelet permite concentrar la mayor parte de la energía del audio en un número reducido de coeficientes de detalle, haciendo posible eliminar la mayoría de ellos mediante un umbralado energético sin pérdida significativa de información y logrando así una compresión eficiente.
Un umbral de $\lambda = 0.1$ es el punto óptimo para reducir el peso del archivo sin perder la esencia de la señal sonora.

El resultado del vídeo comprimido se puede observar en el siguiente enlace https://github.com/JuanAlcarazAED/Trabajo_AS/blob/main/data_comp/video_comp.mp4


# Link del repositorio

https://github.com/JuanAlcarazAED/Trabajo_AS.git

# Referencias

